臺灣臺南地方法院刑事判決
110年度訴字第891號
公  訴  人  臺灣臺南地方檢察署檢察官
被      告  鄭世興




指定辯護人  本院公設辯護人  林宜靜  
上列被告因違反毒品危害防制條例等案件，經檢察官提起公訴（
110年度偵字第9432號、第17569號），本院判決如下：
    主  文
甲○○犯如附表編號一至五所示之罪，各處如附表編號一至五所示
之刑及沒收。應執行有期徒刑陸年貳月。沒收部分併執行之。
    事  實
一、甲○○明知甲基安非他命、愷他命分別係毒品危害防制條例第
    2條第2項第2款、第3款所列之第二、三級毒品，非經許可，
    不得非法持有、販賣；又明知甲基安非他命經行政院衛生署
    （現改制為衛生福利部）公告列為禁藥管理，屬藥事法第22
    條第1項第1款所列之禁藥，依法不得轉讓。竟分別於下列時
    、地為各行為：
　㈠基於販賣第二級毒品甲基安非他命以營利之犯意，於民國110
    年2月16日下午1時16分至同日晚間8時24分，持用蘋果廠行
    動電話搭配門號0000000000號SIM卡以通訊軟體LINE暱稱「
    正（sven）」與陳瑞廷聯繫後，旋即在甲○○位於臺南市○區○
    ○路000號前租屋處之樓梯間，將甲基安非他命2包販賣予陳
    瑞廷，並得款新臺幣（下同）1萬2千元。
　㈡基於販賣第二級毒品甲基安非他命以營利之犯意，於110年2
    月23日凌晨5時4分至同日凌晨6時10分，持用蘋果廠行動電
    話搭配門號0000000000號SIM卡以通訊軟體LINE暱稱「正（s
    ven）」與陳瑞廷聯繫後，旋即在甲○○位於臺南市○區○○路00
    0號前租屋處之樓梯間，將甲基安非他命1包販賣予陳瑞廷，
    並得款2萬7千元。
　㈢基於販賣第二級毒品甲基安非他命以營利之犯意，於110年1
    月25日下午4時26分至同日晚間9時2分，持用蘋果廠行動電
    話搭配門號0000000000號SIM卡以通訊軟體LINE暱稱「正（s
    ven）」與林耕弘聯繫後，旋即在臺南市○區○○路000號全家
    便利超商之廁所內，將甲基安非他命1包販賣予林耕弘，並
    得款8千元。
　㈣基於販賣第二級毒品甲基安非他命及第三級毒品愷他命以營
    利之犯意，於110年3月16日晚間至翌日下午3時50分許，持
    用蘋果廠行動電話搭配門號0000000000號SIM卡以通訊軟體L
    INE暱稱「正（sven）」與陳瑞廷聯繫後，旋即在陳瑞廷位
    於臺南市○區○○路0段00巷000號5樓之21之居處內，同時將甲
    基安非他命、愷他命各1包販賣予陳瑞廷，並得款2萬7千8百
    元。
　㈤基於轉讓禁藥之犯意，於110年4月20日下午2時45分，在甲○○
    位於臺南市○區○○○路0段000號2樓之15之居處，無償轉讓禁
    藥即甲基安非他命予李承岳施用（重量均不足1公克）。　
    　　　　　　
二、案經臺灣臺南地方檢察署檢察官指揮臺南市政府警察局永康
    分局偵查起訴。
    理  由
一、程序方面： 
  ㈠按被告以外之人於審判外之言詞或書面陳述，除法律有規定
    者外，不得作為證據，刑事訴訟法第159條第1項固定有明文
    ；惟被告以外之人於審判外之陳述，雖不符同法第159條之1
    至第159條之4之規定，而經當事人於審判程序同意作為證據
    ，法院審酌該言詞陳述或書面陳述作成時之情況，認為適當
    者，亦得為證據。又當事人、代理人或辯護人於法院調查證
    據時，知有第159條第1項不得為證據之情形，而未於言詞辯
    論終結前聲明異議者，視為有前項之同意，同法第159條之5
    第1、2項亦定有明文。經查，被告及其辯護人對本判決下列
    引用之被告以外之人於審判外之言詞或書面之陳述，均同意
    作為證據（本院卷第87頁），本院於審理時提示上開審判外
    陳述之內容並告以要旨，且經檢察官、被告及其辯護人到庭
    表示意見，均未於言詞辯論終結前對該等審判外陳述之證據
    資格聲明異議，故本院審酌被告以外之人審判外陳述作成時
    之情況，並無不能自由陳述之情形，亦未見有何違法取證或
    其他瑕疵，且與待證事實具有關聯性，認為以之作為證據應
    屬適當，自均有證據能力。
　㈡本判決下列所引用之其餘文書證據，並無證據證明係公務員
    違背法定程序所取得，亦無顯有不可信之情況，且經本院於
    審理期日提示予被告及其辯護人辨識而為合法調查，該等證
    據自得作為本案裁判之資料。
二、認定犯罪事實所憑之證據及理由：
  ㈠犯罪事實一、㈠、㈡、㈣部分
　　訊據被告對於上揭犯罪事實，於警詢、偵訊、本院準備程序
    及審理程序均坦承不諱，核與證人陳瑞廷於警詢及偵訊之證
    述情節大致相符（警卷第127頁至第139頁、第151頁至第154
    頁、偵卷第141頁至第149頁），且有被告申辦之台新國際商
    業銀行帳號000-00000000000000號帳戶交易明細紀錄、本院
    110聲搜433號搜索票、臺南市政府警察局永康分局搜索扣押
    筆錄、扣押物品目錄表各1份（警卷第49頁至第77頁、第79
    頁至第85頁），暨證人陳瑞廷與暱稱「阿正」之LINE通訊軟
    體對話紀錄截圖照片20張、陳瑞廷匯款予被告之匯款紀錄截
    圖照片2張、被告與證人陳瑞廷110年3月17日之交易地點監
    視錄影畫面翻拍照片8張（警卷第21頁至第31頁）在卷可佐
    ，並有扣案之蘋果廠牌行動電話1支（搭配門號0000000000
    號SIM卡1張）在卷。而證人陳瑞廷有施用毒品之前案紀錄，
    此有其之臺灣高等法院被告前案紀錄表、臺南市政府衛生局
    濫用藥物尿液檢驗結果報告、勘察採證同意書、臺南市政府
    警察局永康分局偵辦毒品危害防制案送驗尿液編號與真實姓
    名對照表編號名冊（警卷第165頁至第166頁、第171頁至第1
    73頁）在卷可參，可見證人陳瑞廷確有取得毒品之需求，且
    依其自身經驗亦能證實取得毒品之類別。故此部分事實，堪
    信為真實。
　㈡犯罪事實一、㈢部分
　　訊據被告對於上揭犯罪事實，於警詢、偵訊、本院準備程序
    及審理程序均坦承不諱，核與證人林耕弘於警詢及偵訊之證
    述情節大致相符（警卷第185頁至第188頁、偵卷第151頁至
    第155頁），且有被告申辦之台新國際商業銀行帳號000-000
    00000000000號帳戶交易明細紀錄、本院110聲搜433號搜索
    票、臺南市政府警察局永康分局搜索扣押筆錄、扣押物品目
    錄表各1份（警卷第49頁至第77頁、第79頁至第85頁），暨
    證人林耕弘與暱稱「樂/正/沒有其他成員」（暨被告）之LI
    NE通訊軟體對話紀錄截圖照片20張、被告與證人林耕弘110
    年1月25日之交易地點監視錄影畫面翻拍照片12張（警卷第3
    3頁至第38頁、第39頁至第43頁）在卷可佐，並有扣案之蘋
    果廠牌行動電話1支（搭配門號0000000000號SIM卡1張）在
    卷。而證人林耕弘有施用毒品之前案紀錄，此有其之臺灣高
    等法院被告前案紀錄表在卷可參，可見證人林耕弘確有取得
    毒品之需求，且依其自身經驗亦能證實取得毒品之類別。故
    此部分事實，堪信為真實。
　㈢犯罪事實一、㈤部分　　
　　訊據被告對於上揭犯罪事實，於警詢、偵訊、本院準備程序
    及審理程序均坦承不諱，核與證人李承岳於警詢及偵訊之證
    述情節大致相符（警卷第203頁至第207頁、偵卷第49頁至第
    51頁），而證人李承岳有施用毒品之前案紀錄，此有其之臺
    灣高等法院被告前案紀錄表、臺南市政府衛生局濫用藥物尿
    液檢驗結果報告、臺南市政府警察局永康分局偵辦毒品危害
    防制案送驗尿液編號與真實姓名對照表編號名冊、勘察採證
    同意書、尿液初步檢驗報告單（警卷第229頁至第235頁）在
    卷可參，可見證人陳瑞廷確有取得毒品之需求，且依其自身
    經驗亦能證實取得毒品之類別。故此部分事實，堪信為真實
    。
　㈣按「安非他命」、「甲基安非他命」均係屬毒品危害防制條
    例第2條第2項第2款所列之第二級毒品，安非他命多為硫酸
    鹽或鹽酸鹽，可溶於水，為白色、略帶苦味之結晶，甲基安
    非他命亦多為硫酸鹽或鹽酸鹽，可溶於水，亦為白色、略帶
    苦味之似冰糖狀結晶，但使用劑量及致死劑量，仍屬有別，
    且目前國內發現者都為甲基安非他命的鹽酸鹽，國內緝獲之
    安非他命藥物，多為甲基安非他命，有行政院衛生署管制藥
    品管理局（現改制為衛生福利部食品藥物管理署）93年02月
    09日管檢字第0930001092號函、93年12月22日管檢字第0930
    012251號函闡述甚詳，可見安非他命與甲基安非他命係毒性
    有差別之第二級毒品（最高法院97年度台上字第4536號判決
    意旨參照）。而參酌安非他命在國內取得不易，施用情形較
    少，且衡諸一般施用毒品者對於所施用之毒品究為「安非他
    命」、「甲基安非他命」，並無辨明之能力等情，足認被告
    及證人陳瑞廷、林耕弘、李承岳於本案相關警詢、檢察官偵
    訊及本院審理中所述毒品「安非他命」應係「甲基安非他命
    」，亦應堪認定。
　㈤按販賣毒品之行為，本無一定之公定價格，是其各次買賣價
    格，當亦各有差異，或隨供需雙方之資力、關係之深淺、需
    求之數量、貨源充裕與否、販賣者對於資金之需求如何，殷
    切與否，以及政府查緝之態度，進而為各種不同之風險評估
    ，而為機動性調整，是其價格標準，自非一成不變。況且，
    販賣者從各種「價差」或「量差」或係「純度」謀取利潤方
    式，或有差異，然其所圖利益之非法販賣行為目的，則屬相
    同，並無二致。因之，販賣利得，除經行為人（被告）坦承
    ，或其價量至臻明確，確實難以究其原委。但依一般民眾普
    遍認知毒品之非法交易，向為政府查禁森嚴，且重罰不寬貸
    ，衡諸常情，倘非有利可圖，絕無平白甘冒被重罰高度風險
    之理，從而，舉凡其有償交易，除足反證其確另基於某種非
    圖利本意之關係外，通常尚難因無法查悉其買進、賣出之差
    價，而諉無營利之意思，或阻卻販賣犯行之追訴（最高法院
    87年度台上字第3164號判決意旨參照）。況查，販賣毒品之
    行為，係行為人基於營利之目的，而販入或賣出毒品而言。
    販賣毒品者，其主觀上須有營利之意圖，且客觀上有販賣之
    行為即足構成，至於實際上是否已經獲利則非所問。即於有
    償讓與他人之初，係基於營利之意思，並著手實施，而因故
    無法高於購入之原價出售，最後不得不以原價或低於原價讓
    與他人時，仍屬販賣行為。必也始終無營利之意思，縱以原
    價或低於原價有償讓與他人，方難謂為販賣行為，而僅得以
    轉讓罪論處（最高法院93年度台上字第1651號判決意旨參照
    ），查被告與證人陳瑞廷、林耕弘無特殊之交情，且毒品價
    昂，被告豈敢甘冒遭刑事追訴之風險，將甲基安非他命或愷
    他命交付予證人陳瑞廷、林耕弘並收取金錢，自係其間有利
    可圖，足見被告主觀上確有營利之意圖甚明。被告有於事實
    欄一、㈠至㈣所示之時、地販賣毒品應堪予認定。
  ㈥綜上，本件事證明確，被告上開犯行，均足以認定，應依法
    論科。　
三、論罪科刑： 　　　
　㈠按甲基安非他命係毒品危害防制條例第2條第2項第2款規定之
    第二級毒品，亦屬於藥事法所稱之禁藥（即藥事法第22條第
    1項第1款所稱之「經中央衛生主管機關明令公告禁止製造、
    調劑、輸入、輸出、販賣或陳列之毒害藥品」）。而明知為
    禁藥而轉讓者，藥事法第83條定有處罰明文，故行為人明知
    為禁藥即甲基安非他命而轉讓給他人者，除成立毒品危害防
    制條例第8條第2項之轉讓第二級毒品罪外，亦構成藥事法第
    83條第1 項之轉讓禁藥罪，此係屬同一犯罪行為而同時有二
    種法律可資處罰之法條（規）競合情形，而依「重法優於輕
    法」、「特別構成要件優於一般構成要件」之法理，轉讓甲
    基安非他命之第二級毒品，除轉讓達一定數量，或成年人對
    未成年人為轉讓行為，依毒品危害防制條例第8條第6 項、
    第9 條各有加重其刑至2分之1之特別規定，而應依該加重規
    定處罰者外，均應依藥事法第83條第1項之規定處罰（最高
    法院97年度台上字第3490號、99年度台上字第6393號判決意
    旨參照）。被告轉讓甲基安非他命予證人李承岳，無證據證
    明數量已達淨重10公克以上，亦無對未成年人轉讓之情形。
    是核被告就犯罪事實一、㈤所為，係犯藥事法第83條第1項之
    明知為禁藥而轉讓罪；就犯罪事實一、㈠至㈢所為，均係犯毒
    品危害防制條例第4條第2項之販賣第二級毒品罪；就犯罪事
    實一、㈣所為，係犯毒品危害防制條例第4條第2、3項之販賣
    第二級、第三級毒品罪。
　㈡被告意圖販賣而持有第二級毒品甲基安非他命、第三級毒品
    愷他命之低度行為，各為販賣第二、三級毒品之高度行為所
    吸收，均不另論罪。又被告就犯罪事實一、㈣所示同時販賣
    第二級、第三級毒品之行為，係以一行為觸犯二罪名，為想
    像競合犯，應依刑法第55條前段之規定，從一重之販賣第二
    級毒品罪處斷。再者，被告所犯之上開5罪間，犯意各別，
    行為互異，均應予分論併罰之。
　㈢按犯毒品危害防制條例第4條至第8條之罪於偵查及歷次審判
    中均自白者，減輕其刑，毒品危害防制條例第17條第2項定
    有明文。次按行為人轉讓同屬禁藥之第二級毒品甲基安非他
    命（未達法定應加重其刑之一定數量）予成年人（非孕婦）
    ，依重法優於輕法之原則，擇較重之藥事法第83條第1項轉
    讓禁藥罪論處，如行為人於偵查及歷次審判中均自白，仍應
    適用毒品危害防制條例第17條第2項規定減輕其刑（最高法
    院109年度台上大字第4243號裁定意旨參照）。經查，被告
    就犯罪事實一、㈠至㈣之販賣毒品罪、就犯罪事實一、㈤之轉
    讓禁藥罪，於偵查及本院審理時均自白犯行，均應依毒品危
    害防制條例第17條第2項規定，減輕其刑。至被告固曾供述
    其毒品來源為劉政杰等語，然劉政杰經起訴判刑販賣毒品予
    被告之時間，均晚於本案其販賣毒品予證人陳瑞廷、林耕弘
    之時點，此有臺南市政府警察局永康分局110年12月3日函及
    函附資料、臺灣臺南地方檢察署檢察官110年度偵字第19483
    號、第25970號起訴書、本院110年度訴字第1303號判決各1
    份在卷可查（本院卷第149頁至第155頁、第277頁至第287頁
    ），故本案被告無「供出毒品來源，因而查獲其他正犯或共
    犯」之情，當無毒品危害防制條例第17條第1項之適用，併
    此敘明。
　㈣爰審酌被告非法販毒謀利，且無償轉讓甲基安非他命供他人
    施用，無視於國家防制毒品危害之禁令，戕害他人之身心發
    展，犯下本案之販賣毒品、轉讓禁藥行為，其所為未能正視
    毒品所可能對他人健康造成之戕害，及對社會治安之危害，
    而恣意販賣甲基安非他命、愷他命予他人、轉讓禁藥予他人
    ，且一次販賣的數量不少，本不宜寬待，惟念被告犯後坦承
    犯行，且其販賣甲基安非他命、愷他命、轉讓禁藥之次數、
    對象不多，均為原有施用毒品習性之人，並無廣為散發毒害
    之情，並積極供出毒品上手，雖未能依規定減刑，仍可見其
    積極悔悟之犯後態度，兼衡被告自陳大學畢業之智識程度，
    入監前與父母、妻子、兄長同住，曾以園藝為業，及本案犯
    罪動機、情節、智識程度等一切情狀，分別量處如附表所示
    之刑。又考量被告年紀，果若本院量以被告較長之執行刑，
    勢必使得被告更難以回歸社會，重新體會作為人的意義與尊
    嚴，對於社會的警示、教化，亦無功用，可見此種刑之量定
    對被告及社會均未有益處，故審酌被告若能改過遷善，早日
    回歸家庭與社會，且參諸刑法第51條第5款原係採限制加重
    原則，而非累加原則之意旨，爰為被告定如主文所示之應執
    行刑，以期兼顧對於被告之警示及更生。
四、沒收部分：
　　按犯毒品危害防制條例第4條至第9條之罪者，其供犯罪所用
    之物，不問屬於犯罪行為人與否，均沒收之，毒品危害防制
    條例第19條第1項定有明文。查扣案被告所有之蘋果廠牌行
    動電話搭配門號0000000000號SIM卡，為被告犯犯罪事實一
    、㈠至㈣所用之物，應依毒品危害防制條例第19條第1項之規
    定宣告沒收之。末按犯罪所得，屬於犯罪行為人者，沒收之
    ；前二項之沒收，於全部或一部不能沒收或不宜執行沒收時
    ，追徵其價額，刑法第38條之1第1項前段、第3項定有明文
    。查被告就事實欄一、㈠至㈣之販賣毒品實際所得，雖未據扣
    案，然既屬被告所有，自應依前開規定宣告沒收，並諭知於
    全部或一部不能沒收或不宜執行沒收時，追徵其價額。至於
    其餘扣案物則未見與本案有何關聯，均不予宣告沒收之，附
    此敘明。　　　
據上論斷，應依刑事訴訟法第299條第1項前段，毒品危害防制條
例第4條第2項、第3項、第17條第2項、第19條第1項，藥事法第8
3條第1項，刑法第11條、第51條第5款、第38條之1第1項前段、
第3項，判決如主文。
本案經檢察官王宇承提起公訴，檢察官乙○○到庭執行職務。
中　　華　　民　　國　　111 　年　　8 　　月　　2 　　日
                  刑事第八庭  審判長法  官  鄭燕璘
                                    法  官  郭瓊徽
                                    法  官  陳碧玉
以上正本證明與原本無異。　　　　　　　　　　　　　　　　
如不服本判決應於收受本判決後20日內向本院提出上訴書狀，並
應敘述具體理由。其未敘述上訴理由者，應於上訴期間屆滿後20
日內向本院補提理由書狀（均須按他造當事人之人數附繕本）「
切勿逕送上級法院」。 
                                    書記官  鄧景丰
中　　華　　民　　國　　111 　年　　8 　　月　　3 　　日
附錄本件論罪科刑法條全文：
毒品危害防制條例第4條
製造、運輸、販賣第一級毒品者，處死刑或無期徒刑；處無期徒
刑者，得併科新臺幣3千萬元以下罰金。
製造、運輸、販賣第二級毒品者，處無期徒刑或10年以上有期徒
刑，得併科新臺幣1千5百萬元以下罰金。
製造、運輸、販賣第三級毒品者，處7年以上有期徒刑，得併科
新臺幣1千萬元以下罰金。
製造、運輸、販賣第四級毒品者，處5年以上12年以下有期徒刑
，得併科新臺幣5百萬元以下罰金。
製造、運輸、販賣專供製造或施用毒品之器具者，處1年以上7年
以下有期徒刑，得併科新臺幣1百50萬元以下罰金。
前五項之未遂犯罰之。
藥事法第83條
明知為偽藥或禁藥，而販賣、供應、調劑、運送、寄藏、牙保、
轉讓或意圖販賣而陳列者，處7年以下有期徒刑，得併科新臺幣5
千萬元以下罰金。
犯前項之罪，因而致人於死者，處7年以上有期徒刑，得併科新
臺幣1億元以下罰金；致重傷者，處3年以上12年以下有期徒刑，
得併科新臺幣7千5百萬元以下罰金。
因過失犯第1項之罪者，處2年以下有期徒刑、拘役或科新臺幣5
百萬元以下罰金。
第1項之未遂犯罰之。

附表：被告所犯罪名、科刑及沒收。
編 號 犯罪事實 被告所犯罪名、科刑及沒收 1 事實欄一、 ㈠之部分 甲○○販賣第二級毒品，處有期徒刑伍年肆月，扣案之蘋果廠牌行動電話壹支（搭配門號○○○○○○○○○○號SIM卡壹張）沒收；未扣案販賣毒品所得新臺幣壹萬貳仟元沒收，於全部或一部不能沒收或不宜執行沒收時，追徵其價額。 2 事實欄一、 ㈡之部分 甲○○販賣第二級毒品，處有期徒刑伍年陸月，扣案之蘋果廠牌行動電話壹支（搭配門號○○○○○○○○○○號SIM卡壹張）沒收；未扣案販賣毒品所得新臺幣貳萬柒仟元沒收，於全部或一部不能沒收或不宜執行沒收時，追徵其價額。 3 事實欄一、 ㈢之部分 甲○○販賣第二級毒品，處有期徒刑伍年肆月，扣案之蘋果廠牌行動電話壹支（搭配門號○○○○○○○○○○號SIM卡壹張）沒收；未扣案販賣毒品所得新臺幣捌仟元沒收，於全部或一部不能沒收或不宜執行沒收時，追徵其價額。 4 事實欄一、 ㈣之部分 甲○○販賣第二級毒品，處有期徒刑伍年捌月，扣案之蘋果廠牌行動電話壹支（搭配門號○○○○○○○○○○號SIM卡壹張）沒收；未扣案販賣毒品所得新臺幣貳萬柒仟捌佰元沒收，於全部或一部不能沒收或不宜執行沒收時，追徵其價額。 5 事實欄一、 ㈤之部分 甲○○明知為禁藥而轉讓，處有期徒刑柒月。